臺灣高等法院刑事裁定　　　　　　　　　九十一年度抗字第五四號
　　抗　告　人
　　即　自訴人　甲○○
　　被　　　告　乙○○
右列抗告人因被告詐欺案件，不服臺灣板橋地方法院中華民國九十一年七月二十二日
裁定（九十一年度自字第二四二號），提起抗告，本院裁定如左：
    主      文
抗告駁回。
    理      由
一、按法院或受命法官於自訴案件第一次審判期日前訊問及調查結果，如認為案件有
    刑事訴訟法第二百五十二條至第二百五十四條之情形者，得以裁定駁回其自訴，
    同法第三百二十六條第三項定有明文。
二、本件自訴意旨略以：自訴人與被告曾於民國六十八年間共同觸犯傷害、竊盜罪，
    於服刑中深感悔恨，於出獄後即各奔前程，詎於三月間，巧遇被告，言談中被告
    透露工作不好找，且因積欠某家電信公司新台幣（下同）五千餘元電話費未繳，
    請求借用自訴人名義申請行動電話使用，自訴人認其具有上進心，遂應其所求，
    詎被告於申請行動電話門號後，自九十一年四、五月份起積欠電話費未繳，經自
    訴人前往其住處促其繳費，惟其仍虛與委蛇，並拒接自訴人電話，其詐欺意圖甚
    明，因認被告涉犯刑法之詐欺罪等語。
三、按刑法第三百三十九條詐欺罪之成立，以意圖為自己或第三人不法所有，以詐術
    使人將本人或第三人之物交付或以詐術使人交付物以外之一切財產上不法利益為
    要件。所謂以詐術使人交付，必須被詐欺人因其詐術而陷於錯誤，若其所用方法
    ，不能認為詐術，亦不致使人陷於錯誤，即不構成該罪（參照最高法院四十六年
    度台上字第二六０號判例）。
四、原審法院以被告乙○○承認於九十一年四月借用自訴人之名申請行動電話門號使
    用，及積欠電話費二千八百多元之事實，惟否認有何詐欺犯行，辯稱辦手機的時
    候，剛開始一、二個月時，伊都有繳費，後來因為比較沒有工作，所以沒有繳等
    語。而自訴人自承「（問：被告向你借名字辦門號時，被告有無跟你說過他有欠
    款？）是的，我也有聽過有連線的事情，因為是好朋友，所以才幫他」、「（問
    ：知道被告有欠人家錢，為何還借自己的名字給他去申請？）因為是朋友的關係
    ，被告要（做）生意，我才借他」、「（問：被告如何詐騙你？）我不是認為被
    告騙我」（參見原審九十一年七月三日訊問筆錄），依自訴人上開所述，其明知
    被告前已積欠電信公司電話費無法再申辦行動電話門號，已債信不佳，惟因基於
    朋友情誼，始同意以其名義借予被告申請行動電話門號使用，足認被告向自訴人
    借用自訴人名義申辯行動電話門號時，並未施用何詐術，自訴人在客觀上亦無任
    何陷於錯誤之情，是被告所為，顯與詐欺罪之構成要件明間，自不得以該罪相繩
    ，且自訴人亦稱並不認為係被告騙伊等語，是本件純屬民事糾紛。此外，復查無
    其他積極證據足資證明被告有何詐欺犯行。故原審依訊問及調查結果，認自訴人
    自訴被告涉犯詐欺之本案，有刑事訴訟法第二百五十二條第十款所定犯罪嫌疑不
    足之情形甚明等理由，而依刑事訴訟法第三百二十六條第三項、第二百五十二條
    第十款，而裁定駁回其自訴，其認事用法均無不合。抗告意旨以伊撤回自訴後（
    按自訴人於原審裁定前之九十一年七月五日具狀向原審法院撤回自訴，惟本案係
    不得撤回自訴之案件）始知被告將取得之手機轉賣他人。然查，本件手機尚在被
    告使用中，自訴人已向電信公司申請暫停使用，嗣被告亦向臺灣大哥大電話公司
    繳清積欠電信費用新臺幣三千九百八十五元，此有繳費單據可稽，被告並無詐欺
    行為，本件純屬民事糾葛。另抗告人於九十一年七月五日向原審法院具狀自訴，
    被告另涉有偽造文書罪嫌，應由原審法院另行審理，併此敘明。綜上，本件抗告
    ，並無理由，應予駁回。
五、據上論結，應依刑事訴訟法第四百十二條，裁定如主文。
中      華      民      國    九十一    年      九      月      九      日
                              臺灣高等法院刑事第八庭
                                  審判長法  官  陳  祐  治
                                        法  官  楊  炳  禎
                                        法  官  沈  宜  生
右正本證明與原本無異。
不得再抗告。
                                        書記官  魏  淑  娟
中      華      民      國    九十一    年      九      月      十      日
